臺灣臺北地方法院刑事判決　　　　　　　　　　　　　九十三年度易字第五四一號
　　公　訴　人　臺灣臺北地方法院檢察署檢察官
　　被　　　告　乙○○
　　　　　　　　甲○○
　　右二人共同
　　選任辯護人　舒建中律師
右列被告等因妨害公務等案件，經檢察官提起公訴（九十三年度偵字第七一○○號）
，嗣於本院準備程序進行中，被告等就被訴事實為有罪之陳述，經本院合議庭認為適
當後，裁定由受命法官獨任進行簡式審判程序，判決如左：
    主      文
乙○○共同損壞如附表編號(一)所示之物，足以生損害於他人，處有期徒刑參月，如易
科罰金，以參佰元折算壹日；又共同對於公務員依法執行職務時，施強暴，處有期徒
刑伍月，如易科罰金，以參佰元折算壹日。應執行有期徒刑柒月，如易科罰金，以參
佰元折算壹日。
甲○○共同損壞如附表編號(二)所示之物，足以生損害於他人，處有期徒刑參月，如易
科罰金，以參佰元折算壹日；又共同對於公務員依法執行職務時，施強暴，處有期徒
刑伍月，如易科罰金，以參佰元折算壹日。應執行有期徒刑柒月，如易科罰金，以參
佰元折算壹日。
    事      實
一、緣行政院中央選舉委員會（下稱中選會）舉辦中華民國第十一任總統、副總統選
    舉，依總統、副總統選舉罷免法第三十四條第六款規定，應於民國九十三年三月
    二十日投票日後七日內公告總統、副總統選舉當選人名單，中選會遂預定於九十
    三年三月二十六日下午三時三十分許，在臺北市○○區○○路五號「中央聯合辦
    公大樓」南棟十樓中選會辦公室召開委員會會議，議決公告當選人名單事宜。詎
    乙○○、甲○○因不滿該次選舉結果，於得知上開消息後，乙○○遂以其000
    0000000號行動電話，撥打甲○○之0000000000號行動電話，
    聯繫甲○○共同前往中選會抗議，二人於九十三年三月二十六日中午十二時許分
    別抵達臺北市○○區○○路五號中選會所在地址，加入在場群眾抗議之行列。嗣
    於同日下午一時許，在場群眾情緒益趨不滿而鼓譟，乙○○竟基於毀損之故意，
    先以腳踢中選會公告欄右側第五片玻璃數次（未破裂），復拾起靠在公告欄之雨
    傘接續撞擊公告欄右側第三片玻璃三次，致該面玻璃破裂而損壞，再接續以腳踢
    公告欄右側第三片玻璃一次（未破裂）；甲○○見狀，亦基於共同毀損該公告欄
    玻璃之犯意聯絡，以腳踢公告欄右側第五片玻璃二次，致該面玻璃破裂損壞，復
    接續以腳踢公告欄右側第四片玻璃一次（未破裂），均足以生損害於管理該公告
    欄之中央聯合辦公大樓南棟管理委員會。詎在場執行戒備職務之臺北市政府警察
    局中正第一分局警員見狀欲上前制止時，乙○○、甲○○二人又另基於妨害公務
    之犯意聯絡，均明知在場值勤者為依據法令執行公務之公務員，竟不服勸阻，猶
    對在場之警員為推擠拉扯之行為而施以強暴。嗣乙○○、甲○○見渠等犯行畫面
    經電視新聞對外轉播，即於職司偵查犯罪權限之公務員查知上開毀損與妨害公務
    犯行之行為人姓名、年籍等資料前，即主動透過乙○○之友人吉廷惠與警方聯繫
    ，於九十三年四月十二日偕同前往臺北市政府警察局刑事警察大隊接受訊問並製
    作筆錄，而自首接受裁判。
二、案經中央聯合辦公大樓南棟管理委員會告訴暨臺北市政府警察局中正第一分局報
    請臺灣臺北地方法院檢察署檢察官起訴，嗣於本院準備程序進行中，被告等就被
    訴事實為有罪之陳述，本院改依簡式審判程序審理。
    理      由
一、查中央聯合辦公大樓之公告欄係屬中選會、內政部、教育部、蒙藏委員會、僑務
    委員會、青輔會等六個進駐機關所共有，供中選會等機關公告法定應公告事項之
    用，該公告欄平日係由中央聯合辦公大樓南棟管理委員會管理，其主任委員係由
    內政部主任秘書陳鴻益兼任等情，業據該管理委員會管理中心主任羅國基於警詢
    中陳述綦詳（見偵查卷，第三頁），並有中央選舉委員會九十三年五月三十一日
    中選行字第○九三○○○四九三四號函附卷可稽（見本院卷，第四一頁）。本件
    公訴意旨認被告二人損壞中選會公告欄之玻璃，係犯刑法第三百五十四條之毀損
    罪，依同法第三百五十七條之規定，須告訴乃論，查陳鴻益為中央聯合辦公大樓
    南棟管理委員會之主任委員，為法定代理人，其已於九十三年四月二十日出具委
    任狀委任羅國基代理提出毀損告訴（見偵查卷，第二○七至二○八頁），則本件
    毀損罪部分之訴追條件自無欠缺，合先敘明。
二、右揭事實欄所示之犯罪事實，業據被告乙○○、甲○○自白不諱，核與告訴代理
    人羅國基指訴情節大致相符，並有其提出之報價單、物品修繕請修單、管理委員
    會支出憑證、估價單、照片多張在卷可稽（見偵查卷，第二○九至二二三頁）；
    此外，復有中華電視股份有限公司新聞光碟片二片、翻拍照片多張（見偵查卷，
    第二七至七一頁）可資佐憑，並經本院當庭播放勘驗該光碟片無訛（見本院九十
    三年六月七日準備程序筆錄）。又自九十三年三月二十六日十一時二十二分許至
    同日十二時零六分許，被告乙○○曾以0000000000號行動電話，與甲
    ○○使用之0000000000號行動電話相互撥接通話等情，亦有0000
    000000號電話九十三年三月二十五日、二十六日之雙向通聯紀錄一份在卷
    可稽（見偵查卷，第二二六至二三一頁），核與被告乙○○供稱去中選會前伊有
    用0000000000號行動電話打給甲○○，說要去中選會抗議等語（見本
    院卷，第四八頁），相符一致。足認被告二人前開出於任意性之自白與事實相符
    。本件事證明確，被告二人毀損、妨害公務之犯行堪以認定。
三、核被告乙○○、甲○○二人所為，均係犯刑法第三百五十四條之毀損罪、第一百
    三十五條第一項之妨害公務罪。被告乙○○雖辯稱伊與甲○○沒有串聯好要去犯
    罪云云，惟按共同正犯之意思聯絡，不限於事前有所協議，其於行為當時，基於
    相互之認識，以共同犯罪之意思參與者，亦無礙於共同正犯之成立（最高法院七
    十三年台上字第一八八六號判例參照），查被告二人以電話相約分別抵達中選會
    現場聚集抗議後，首先由乙○○基於毀損之故意以腳踹踢公告欄玻璃，甲○○見
    狀，亦出腳踹踢玻璃，嗣於警員制止之際，二人復與警員拉扯推擠而施以強暴，
    渠等相互間自具有共同毀損及妨害公務之犯罪認識，並有損壞及強暴行為之分擔
    實施，就上開刑法第三百五十四條、第一百三十五條第一項之犯行，均屬共同正
    犯無訛。被告二人所犯上開二罪，犯意各別，行為不同，均應分論併罰。公訴人
    雖認被告等之毀損行為造成玻璃四面當場破裂，惟被告乙○○先後以腳或雨傘踹
    踢撞擊公告欄玻璃多次，甲○○亦以腳踢中選會玻璃數次，僅分別造成附表編號
    (一)、(二)所示之玻璃各一面破裂損壞，其餘玻璃則未破裂而不生毀損之結果，刑法
    又無處罰毀損未遂之規定，自不成立犯罪；惟此部分若成立犯罪，依公訴意旨所
    示被告二人所為踹踢玻璃之數行為，係於密切接近之時、地實施，侵害同一法益
    ，係數個舉動之接續進行，屬接續犯（最高法院八十六年台上字第三二九五號判
    例意旨參照），亦僅論以一個毀損犯行為已足，爰不就該毀損未遂部分另為無罪
    之諭知。又按對於未發覺之罪自首而接受裁判者，減輕其刑，刑法第六十二條前
    段定有明文，所謂未發覺之罪，係指有偵查犯罪職權之公務員不知有犯罪之事實
    發生，或雖知有犯罪事實而不知犯罪者為何人者均屬之（最高法院二十六年渝上
    字第一八三九號判例參照），且該發覺不包括私人之知悉在內（參見最高法院二
    十年上字第一七二一號判例）。查被告乙○○、甲○○嗣見渠等犯行畫面經電視
    新聞對外轉播後，即主動透過乙○○之友人吉廷惠與警方聯繫，而於九十三年四
    月十二日一同前往臺北市政府警察局刑事警察大隊接受訊問並製作筆錄等情，除
    據被告二人供明在卷外（見本院卷，第六四頁反面），並有被告二人當日警詢筆
    錄可憑（見偵查卷，第五至八頁）。經本院函詢臺北市政府警察局，該局刑事警
    察大隊亦函覆稱：「經與本局中正一分局第三組承辦偵查員陸久淵聯繫結果，在
    乙○○、甲○○到案前，因尚未查明馬、林二人之正確姓名、年籍等資料，故無
    法發通知書或電話聯繫通知二人前去說明案情或製作筆錄。至於馬、林二人係透
    過友人吉廷惠電話聯繫後主動至本大隊重案組找小隊長王天誠說明案發經過情形
    並製作筆錄」等語，有臺北市政府警察局刑事警察大隊九十三年六月十六日北市
    警刑大重字第○九三六四○八三八○○號在卷可考（見本院卷，第五四頁）。足
    見被告二人前開毀損及妨害公務犯罪事實，雖經電子新聞媒體拍攝播送在外，而
    為警方及大眾所知悉，惟迄渠等九十三年四月十二日前往臺北市政府警察局刑事
    警察大隊製作筆錄前，有偵查犯罪職權之警方或檢察機關尚不知被告二人之身分
    、姓名、年籍等資料，而無從通知或傳喚到案說明，此觀卷內本件自九十三年三
    月二十六日案發後，迄被告於九十三年四月十二日主動到案製作筆錄前，警方並
    無其他偵查行為自明；參以刑法設立自首制度之目的，無非在於鼓勵犯罪者知所
    悔悟，到案接受裁判而改過自新，俾利真相之及早發現，避免偵查過程之勞煩而
    符訴訟經濟原則，本件應屬所謂「不知犯罪者為何人」之情形。被告二人於職司
    犯罪偵查之公務員發覺前即主動出面而接受裁判，自合於刑法自首之要件，均應
    依刑法第六十二條之規定減輕其刑。爰審酌被告二人僅因不滿總統、副總統選舉
    之結果，竟不思靜待司法程序解決選舉爭議，即以暴力損壞中選會公告欄玻璃，
    進而對於警員拉扯推擠而施以強暴，對於政府機關之損害及社會秩序之影響甚鉅
    ，惟犯後尚能坦承犯行等一切情狀，就渠等所犯各罪分別量處如主文所示之刑，
    並均諭知易科罰金之折算標準暨定其應執行刑，以資懲儆。
四、末查被告二人前雖未曾受有期徒刑以上刑之宣告，有臺灣高等法院被告全國前案
    紀錄表在卷可稽，惟本院審酌被告二人僅因不滿選舉結果，即恣意而為前開犯行
    ，足見渠等對於法律秩序之維護與國家公權力之確立，並無正確之認識，自有令
    渠等實際接受刑罰制裁之必要，俾藉由刑罰之執行建立正確法治觀念，爰均不予
    緩刑之宣告，附此敘明。
據上論斷，依刑事訴訟法第二百七十三條之一第一項、第二百九十九條第一項前段，
刑法第二十八條、第三百五十四條、第一百三十五條第一項、第六十二條、第四十一
條第一項前段、第二項、第五十一條第五款，罰金罰鍰提高標準條例第一條前段、第
二條，判決如主文。
本案經檢察官林黛利到庭執行職務
中　　　華　　　民　　　國　　九十三　　年　　　七　　　月　　二十九　　日
                                      臺灣臺北地方法院刑事第十一庭
                                                法  官  林庚棟
右正本證明與原本無異。
如不服本判決，應於判決送達後十日內，向本院提出上訴狀。
                                                書記官  殷玉芬
中　　　華　　　民　　　國　　九十三　　年　　　七　　　月　    三十　　日
附錄本案論罪科刑法條全文
中華民國刑法第一百三十五條：
對於公務員依法執行職務時，施強暴脅迫者，處三年以下有期徒刑、拘役或三百元以
下罰金。
意圖使公務員執行一定之職務或妨害其依法執行一定之職務或使公務員辭職，而施強
暴脅迫者，亦同。
犯前二項之罪，因而致公務員於死者，處無期徒刑或七年以上有期徒刑；致重傷者，
處三年以上、十年以下有期徒刑。
中華民國刑法第三百五十四條：
毀棄、損壞前二條以外之他人之物或致令不堪用，足以生損害於公眾或他人者，處二
年以下有期徒刑、拘役或五百元以下罰金。
附表：
┌──┬─────────────┬──┬────────────────┐
│編號│  損   壞   之   物   品  │數量│    備                    註    │
├──┼─────────────┼──┼────────────────┤
│(一)  │行政院中央選舉委員會公告欄│壹面│由中央聯合辦公大樓南棟管理委員會│
│    │右側第三片玻璃            │    │管理                            │
├──┼─────────────┼──┼────────────────┤
│(二)  │行政院中央選舉委員會公告欄│壹面│由中央聯合辦公大樓南棟管理委員會│
│    │右側第五片玻璃            │    │管理                            │
└──┴─────────────┴──┴────────────────┘
